最高法院刑事判決　　　　　　　　　　　　　　　九十一年度台上字第五一○三號
　　上　訴　人　甲○○
　　選任辯護人　林慶雲律師
　　　　　　　　許瑜容律師
　　　　　　　　楊靖儀律師
右上訴人因殺人未遂等案件，不服台灣高等法院高雄分院中華民國八十九年六月七日
第二審判決（八十九年度上訴字第六二九號，起訴案號：台灣高雄地方法院檢察署八
十八年度偵緝字第一五六八號），提起上訴，本院判決如左：
    主  文
原判決關於殺人未遂部分撤銷，發回台灣高等法院高雄分院。
其他上訴駁回。
　　理  由
一、撤銷部分：
本件原判決認定上訴人甲○○因經商失敗，在外積欠債務，致與其妻楊瑟鳳感情不睦
而分居，其所生之子胡俊逸、楊良偉（從母姓）亦被其妻帶回娘家扶養，上訴人心中
懷恨，竟於民國八十八年四月十一日十一時二十五分許，駕駛車號ＦＵ∣六五二二號
自小貨車，前往其岳父即告訴人楊別珍位於高雄市鼓山區○○○路三之三號住所前，
蓄意以其所駕貨車製造聲響，俟楊別珍趨前觀看時，上訴人明知楊宅客廳內除岳父楊
別珍外，尚有甫因胃癌手術後臥病在廳內休息之岳母張錦桂及楊別珍之外孫胡俊逸與
楊良偉等人，詎竟基於殺人之不確定故意，駕車欲衝往楊宅客廳內，楊別珍見狀，為
防衛家人被撞受傷害，旋按下電動鐵門開關，致上訴人第一次駕車衝撞之行為，僅撞
擊在該尚未完全關閉之鐵捲門上。上訴人見逞兇目的未達仍不罷休，倒車後再加速並
接續四、五次向廳內衝撞，惟因電動鐵捲門及時關閉始未得逞，而僅損壞楊宅電動鐵
捲門及廳內之玻璃鋁門等情。因而維持第一審就本部分依牽連犯關係從一重論處上訴
人以殺人未遂罪刑之判決，駁回上訴人在第二審之上訴，固非無見。
惟查：(一)、科刑之判決書，須將認定之犯罪事實詳記於事實欄，然後於理由內逐一說
明其憑以認定之證據，以使事實與理由兩相一致，方為合法；又刑法上殺人罪之成立
，須行為人主觀上具有殺人之故意。所謂殺人之故意，指戕害他人生命之惡意而言；
此項犯意之形成，通常有其原因、目的或動機。原判決事實認定上訴人明知在楊別珍
住宅客廳內除楊別珍外，尚有其岳母張錦桂及子胡俊逸、楊良偉等人，竟基於殺人之
不確定故意，駕車欲衝往楊別珍住宅客廳內等情，但上訴人究係基於何種原因、目的
或動機而有戕害楊別珍、張錦桂、胡俊逸、楊良偉等人生命之不確定故意？原判決俱
未於事實欄及理由欄分別明白認定及詳細說明，自有違科刑判決書之法定程式，難謂
適法。(二)、有罪之判決書，對被告有利之證據不採納者，應說明其理由，為刑事訴訟
法第三百十條第二款所明定。故有罪判決書對於被告有利之證據，如不加採納，必須
說明其不予採納之理由，否則即難謂無判決不備理由之違誤。本件楊別珍於警訊時已
供稱：上訴人與伊並無恩怨等語（見警卷第三頁），嗣其於原審審理中復稱：伊與上
訴人感情沒什麼不好等語（見原審卷第三十五頁），且楊別珍於檢察官偵查中又陳稱
：「八十八年四月十一日十一時二十五分，他（指上訴人）開ＦＵ∣六五二二號小貨
車停在我家騎樓，並一直在加油門，有『呼呼聲』，我見狀就將鐵門放下，因客廳內
有我太太剛開刀回家躺在客廳及二個小孩及我，我立刻去按鐵門開關，放下鐵門，胡
某就駕車往我鐵門衝撞，後又後退再加油衝撞，連續多次，將鐵門及內的鋁門均撞壞
，我就馬上打電話一一０號報警，胡某見警員到場，馬上關上引擎，警員勸他離去，
他才走」等語（見偵字第一四六０二號卷第九頁反面），其隨後於原審調查時復稱：
「（你為何把鐵門拉下來？）因他（指上訴人）車開到我家門口，加油，我才把鐵門
拉下來」等語（見原審卷第三十五頁）。苟楊別珍前述所陳無訛，上訴人似無殺害楊
別珍等人之動機，且上訴人到楊別珍之住宅如真要殺害楊別珍等人，當其駕車至楊別
珍住宅之騎樓時，此時楊別珍住宅之鐵門既尚未放下，其為何不立即衝入其內，卻停
車在騎樓下加油門造成呼呼聲響以表示不滿？再其於楊別珍報警而警員到場後，何未
心虛逃逸，卻仍逗留現場，直至警員規勸始行離去？另上訴人既已駕車在楊別珍住宅
騎樓下猛加油門，而楊別珍見狀始按鐵門開關欲關下其住宅鐵門，依一般常情，電動
鐵門關下之速度原甚緩慢，上訴人若駕車乘隙衝入，應仍可衝入楊別珍住宅之客廳，
何以上訴人不此之為？再依卷附現場照片（見警卷第八頁正、反面）所示，楊別珍住
宅之鐵門被撞後，係面對該鐵門之右下方凹陷受損，而在該鐵門裏側之玻璃鋁門亦是
同位置之玻璃破裂損壞，則依楊別珍所述當時上訴人係駕駛小貨車判斷，上訴人似係
於該鐵門放下後才駕車衝撞該鐵門，始能造成鐵門及玻璃鋁門該位置之損壞。原判決
對上開有利於上訴人之證據，未詳予調查，亦未說明何以不予採納之理由，遽認上訴
人有殺害楊別珍、張錦桂、胡俊逸、楊良偉等人之不確定故意，並嫌理由不備。上訴
意旨指摘原判決本部分不當，非無理由，應認原判決關於本部分有撤銷發回更審之原
因。另上訴人所犯毀損部分，原判決認與上訴人所犯前開殺人未遂罪行部分有方法結
果之牽連犯關係，基於審判不可分原則，併予發回，附此敘明。
二、駁回部分：
按刑事訴訟法第三百七十六條所列各罪之案件，經第二審判決者，不得上訴於第三審
法院，法有明文。本件上訴人所犯恐嚇危害安全罪部分，原審依刑法第三百零五條論
處罪刑，核屬刑事訴訟法第三百七十六條第一款之案件。依上開說明，既經第二審判
決，自不得上訴於第三審法院。上訴人對此部分提起上訴，顯非合法，應予駁回。
據上論結，應依刑事訴訟法第三百九十七條、第四百零一條、第三百九十五條前段，
判決如主文。
中      華      民      國    九十一    年      九      月     十二     日
                              最高法院刑事第九庭
                                  審判長法官  陳  炳  煌
                                        法官  陳  正  庸
                                        法官  吳  信  銘
                                        法官  徐  文  亮
                                        法官  林  永  茂
      右正本證明與原本無異
                                              書  記  官
中      華      民      國    九十一    年      九      月     十七     日
